臺灣高等法院刑事判決　　　　　　　　94年度上訴字第2367號
上　訴　人
即　被　告　乙○○
指定辯護人　義務辯護人　鄭聯芳律師
上列上訴人因強盜案件，不服臺灣板橋地方法院94年度訴字第
881號，中華民國94年6月23日第一審判決（起訴案號：臺灣板橋
地方法院檢察署94年度偵字第4294號），提起上訴，本院判決如
下：
    主  文
上訴駁回。
    事  實
一、乙○○曾於民國69年間因搶劫案件，經臺灣新竹地方法院判
    處有期徒刑十三年確定，嗣並經臺灣新竹地方法院裁定減為
    有期徒刑八年八月確定，於78年1 月7 日執行完畢；又於76
    年間因竊盜案件，經臺灣臺中地方法院判處有期徒刑五月，
    並經臺灣高等法院臺中分院判決駁回上訴確定，於76年12月
    8日執行完畢；復於83年間因盜匪案件，經臺灣板橋地方法
    判處有期徒刑十三年確定，又於83年間因恐嚇案件，經臺灣
    板橋地方法院判處有期徒刑十月確定，嗣乙○○所犯前揭盜
    匪、恐嚇二案，經臺灣板橋地方法院裁定應執行有期徒刑十
    三年五月確定，嗣入獄執行，於93年1月6日假釋出監（假釋
    期滿日期為96年6月19日，尚未構成累犯），於假釋期間仍
    不知悔悟，竟基於意圖為自己不法之所有之強盜犯意，於94
    年3月3日上午某時，撥打電話通知出租臺北縣三重市○○○
    路39巷44號4樓房屋予其居住之房東甲○○○，佯稱欲繳交
    租金，甲○○○接獲通知後，因另有事延宕未即時前往，乙
    ○○復於同日下午一時許，再次以電話催促誘使甲○○○前
    往收租，甲○○○不疑有他，乃於同日5時50分許，前往上
    址租屋處，乙○○旋向甲○○○佯問總計欠租若干，甲○○
    ○告知欠租數額後，乙○○乃作勢由口袋掏錢，並乘隙以手
    摀住甲○○○之嘴巴，甲○○○欲掙脫，乙○○復將甲○○
    ○推倒在地，並強壓甲○○○，致甲○○○受有右肩損傷、
    背部挫傷、左上肢挫傷之傷害，甲○○○亦出於自衛而以牙
    齒咬乙○○摀住其嘴巴之手，並拾起身邊之畚斗抵抗（甲○
    ○○因該自衛行為，而致其自身受有右手中指1×0.3公分擦
    傷及牙齒斷裂之傷害），乙○○再以手摀住甲○○○之嘴巴
    ，且對甲○○○稱：「如再呼叫，就讓妳死！」，以此強暴
    、脅迫方式致使甲○○○不能抗拒，而扯斷取走甲○○○背
    於背上之黑色背包一個（內有鑰匙四串），甲○○○遂以手
    抓乙○○下體而趁隙掙脫，逃跑至臺北縣三重市○○○路39
    巷44號2樓之房客劉添福租屋處，乙○○因打開自甲○○○
    身上所取走之黑色背包，見該背包並無金錢，遂自其前揭4
    樓租屋處，將該背包丟至前揭2樓房客劉添福租屋處後逃逸
    ，惟經劉添福報警，嗣於同日15時55分許，在臺北縣三重市
    ○○○路39巷47號前，為警查獲乙○○。
二、案經臺北縣政府警察局三重分局報請臺灣板橋地方法院檢察
    署檢察官偵查起訴。
    理  由
壹、程序部分：按被告以外之人於審判外之陳述，雖不符合前四
    條之規定，而經當事人於審判中同意作為證據，法院審該言
    詞陳述或書面陳述作成之情況，認為適當者，亦得為證據，
    刑事訴訟法第159之5定有明文；又被告以外之人於檢察官偵
    查中向檢察官所為之陳述，除有顯有不可信之情況，得為證
    據，同法第159條之1第2項，亦定有明文。查：證人劉添福
    於警詢調查時之訊問筆錄，被告及辯護人於本院準備程序時
    同意作為證據，本院審視上述警詢筆錄經證人劉添福親閱無
    訛後，始並簽名及按指印，應係出自證人自由意志所為，並
    無不適合做為證據之情況，自有其證據能力；又證人劉添福
    於偵查中於供前具結，有結文一紙附偵查卷可稽（見偵卷第
    64頁），而刑事訴訟法第159條之1傳聞法則例外之立法理由
    ，乃檢察官代表國家偵查犯罪，原則上能遵守法定程序，且
    被告以外之人如具有具結能力，仍應依法具結，以擔保其據
    實陳述。故該條第2項規定「除顯有不可信之情況外」，應
    係指被告以外之人於偵查中向檢察官所為之陳述，不論是言
    詞或書面，有未遵守法律規定之情形，即檢察官於偵查中所
    為之證據調查，須係出於違法取供者、或具有具結能力之被
    告以外之人，未依法命其具結之情況，始無證據能力。從而
    ，證人劉添福於檢察官偵訊時既經具結，復無其他事證足資
    認定其於檢察官訊問時有受違法取供情事，依上述法條規定
    ，其於偵查中之證詞，自有其證據能力，合先敘明。
貳、實體部分：
一、訊據被告乙○○固不諱被害人甲○○○於前揭時間，至其租
    屋處欲收取房租，且其有將被害人甲○○○之黑色背包，自
    前揭4 樓租屋處丟至前揭2 樓房客劉添福租屋處等情，惟矢
    口否認有何強盜之犯行，辯稱：伊當時係因欠房東甲○○○
    房租，所以與甲○○○發生爭執，甲○○○跑出去時跌倒，
    伊要扶她起來之時，她碰到畚斗，導致皮包掉落，所以伊才
    將皮包從前揭4 樓處丟至2 樓處還給甲○○○，伊並沒有要
    強盜甲○○○的皮包，也沒有對甲○○○稱：「如再呼叫，
    就讓妳死！」，亦未摀住甲○○○之嘴巴，且無不法所有之
    意圖云云；經查：
    (一)右揭事實，業據證人甲○○○於原審審理時到庭證稱：被
      告因延欠房租，於94年3月2日通知伊去收租，伊於94年3
      月3日下午3時許到達被告租屋處，被告當時坐在床腳，伊
      坐在椅子上，被告坐在床腳掏口袋，突然站起來，伊以為
      被告要拿錢給伊，不料被告起身從伊前面用右手摀住伊之
      嘴巴，他同時用左手抓伊，並叫伊不要出聲，而且表示聽
      伊的話就沒事，伊跟被告說，如果要錢，伊給你五千元，
      被告說不夠，伊就掐被告的脖子，伊並往門外退，被告跟
      著伊往後退，被告的手仍是摀住伊，後來被告就把伊推倒
      ，伊叫救命，被告說：「沒有人聽到，不要叫了，如果再
      叫，就給你死」，然後被告把伊推倒，伊往前跌倒，趴在
      地上，被告第二次摀住伊的嘴巴，伊用手扳開被告的手，
      因為被告不放手，所以伊用嘴巴咬被告的手，伊的手雖然
      往後打被告，但打不到被告，被告就把伊之背包搶走，並
      且把背包的帶子拉斷，伊才抓被告的下體，被告就收手，
      皮包仍在伊身上，壓在伊身體下方的皮包，被告還沒有搶
      走，伊就從地上爬起來，趕快逃跑，伊一邊下樓一邊敲門
      求救。被告可能是打開伊之背包，發覺沒有錢，所以把背
      包從四樓丟下來，伊也不敢再到樓上去拿東西．．．伊被
      被告推倒之後，伊有拿掃把（依偵查卷第31 頁照片所示
      ，案發現場係遺留斷裂之畚斗，證人甲○○○顯係將畚斗
      誤稱為掃把）往後打被告，但是無法打到被告，可能是伊
      拿掃把或是在與被告拉扯的時候致右手中指受傷，二樓的
      劉姓房客（指劉添福）去報警，被告將背包丟下來，也是
      他幫伊撿回來的．．．右肩部、背部、左上肢受傷，是因
      為被告把伊壓在地上受傷的，並且用手拉伊的時候，造成
      伊受傷，門牙是為了要咬被告的手指頭受傷等語（見原審
      94年6月8日審判筆錄第3頁至第8頁），其所述背包背帶遭
      被告扯斷取走，其後逃下樓過程敲門求救，被告其後將背
      包由樓上丟下等情，核與證人劉添福迭於警詢、偵查時所
      證稱：於94年3 月3日下午3時4、50分，伊之房東甲○○
      ○從四樓跑到二樓敲伊租處之門，她跟伊說她被搶，伊往
      上看，看見被告坐在四樓的門口，他手上拿著甲○○○的
      黑色背包，直接從四樓往樓下丟，甲○○○說那是她的背
      包，伊就去撿起來拿給甲○○○，當時該背包的帶子已經
      斷了，伊在家裡打電話報警等語（見偵查卷第26頁至第27
      頁，及第62頁至第63頁）若合符節。並有被害人甲○○○
      所出具之贓物認領保管單一紙、臺北縣立醫院驗傷診斷書
      影本一紙、現場照片十一紙（均見偵查查第29頁至第36頁
      ）及中央健康保險局台北聯合門診中心診斷證明書影本二
      紙（見原審卷第56、57頁）在卷可稽，足徵證人甲○○○
      之指證，已非虛誣。
    (二)被告雖以上揭情詞置辯，然查：
      (1)被告迭於偵查及原審羈押訊問時供承其於案發時有以手
        摀住甲○○○嘴巴之情（見偵查卷第40頁、第53頁、第
        58頁，原審94年度聲羈字第135號案卷第5頁，及原審94
        年5月2日準備程序筆錄），復於警詢時坦認其於案發時
        有將甲○○○推倒之事實（見偵查卷第17頁正面）。而
        觀之卷附背包相片可知 (見偵據31 頁下方相片)，證人
        甲○○○所背者為雙肩帶式背包，背負時需以雙臂伸入
        背帶並將背包移至背後，其中一條背帶裂斷，故由證人
        背負之背包型式，單純仆倒導致背包脫落及造成背帶斷
        裂之可能性不大，凡此均足徵證人甲○○○指證被告於
        前揭時、地以手摀住被害人甲○○○之嘴巴，復將甲○
        ○○推倒在地，並強壓甲○○○，且對甲○○○稱：「
        如再呼叫，就讓妳死！」，等強暴、脅迫手段致使甲○
        ○○不能抗拒，而扯斷取走甲○○○身上之黑色背包之
        事實，信而有徵，被告諉稱係被害人跌倒，伊要將其扶
        起，背包係證人甲○○○跌倒時掉落云云，已見不實。
      (2)又查：本案發生當日上午係被告主動以電話通知證人甲
        ○○○前往收租，惟甲○○○因事延宕，未即時前往，
        被告旋又於同日下午1時許，再次催促甲○○○前往收
        租之情，已據證人甲○○○於本院審理時證述綦詳（見
        本院審判筆錄第2頁），且為被告所不爭執，並稱伊於
        案發當日沒有錢，希望過年後再給（見本院審判筆錄第
        5 頁），惟被告於本院審理時復供稱：「‧‧ (平日如
        何收租？)有時他 (指房東甲○○○)打電話給我，我說
        我有錢就叫他來收，或是我領錢後，打電話叫他收租，
        有時她去收別人房租時，順便過來我這邊看有沒有錢。
        ‧‧ (積欠房租時，房東直接催討否？)通常都是房東
        先打電話來催討？)‧‧‧ (你過去積欠房租時，被害
        人打電話來催租時，你說沒有錢，被害人是否會過來催
        租？)不會。‧‧」等語 (見本院審判筆錄第6、7頁)，
        由是可知，被告與被害人甲○○○於租賃關係存續期間
        ，有關房租給付事宜，如雙方先行以電話連繫之場合(
        無論是甲○○○主動催繳，抑係被告主動致電)，均在
        被告有資力繳付租金之情形，甲○○○始會前往被告租
        屋處收租，如經被告表明無支付能力時，甲○○○亦不
        會前往上址租屋處收租，至為明灼。而被告自承本案案
        發當日無資力支付欠租，已據前述，從而，縱認其欲商
        請甲○○○寬緩付租期限，依雙方歷來付租之慣例，只
        需於電話中情商甲○○○通融已足，要無大費周章請求
        甲○○○前來租屋處所面談之必要，抑有進者，被告撥
        打第一通電話通知後，甲○○○因事延宕未克前往，竟
        再而主動以電話催促甲○○○前往收租，其別有所圖誘
        使甲○○○前往其租屋處之居心，可窺其端，其次，被
　      告於案發時，以手摀住甲○○○之嘴巴，甲○○○遂央
        求稱：如果要錢，伊給汝五千元等語，惟經被告當場回
　　　　稱不夠之情，已據證人甲○○○於原審審理時證述屬實
　　　　（見原審94年6月8日審判筆錄第3頁），亦據被告於偵
  　　　查時供認在卷（見偵查卷第54頁）。倘被告無意取財？
        ，豈有明知無資力支付欠租之情況，一反雙方歷來給付
        租金之習慣，一而再主動以繳付租金為由以電話催促甲
  　　  ○○○前來，並於甲○○○受制於其上述強、脅手段之
   　　 際，央求願給付金錢以保性命時，被告卻回稱不夠之語
        ？
      (3)綜上，可見被告於案發當日，係佯以繳租為由，誘引被
        害人甲○○○強往上址，對之施以強暴、脅迫，並取得
        被害人甲○○○之背包，以遂行其不法所有意圖，昭然
        若揭。被告翻異前詞而辯稱：伊沒有摀住甲○○○之嘴
        巴，也沒有對甲○○○稱：「如再呼叫，就讓妳死！」
        ，亦未強盜甲○○○的皮包，也無不法所有之意圖云云
        ，顯係事後圖卸刑責之詞，不足採信。
    (三)本件事證已臻明確，被告上揭強盜犯行，堪以認定，應予
      依法論處。
二、核被告乙○○所為，係犯刑法第328 條第1 項之普通強盜罪
    。又被告為本件強盜犯行所施之強暴手段，雖致被害人甲○
    ○○受有右肩損傷、背部挫傷、左上肢挫傷之傷害，惟此為
    強暴行為伴隨之結果，亦無何證據證明被告另有傷害之故意
    ，該傷害之事實已為強盜犯行所吸收，自不另論傷害罪。原
    審詳加調查後，以被告犯強盜罪，事證明確，爰引上述法條
    規定，並審酌被告雖於本案強盜未得任何金錢，然其有如事
    實欄所示之前科（此有臺灣高等法院被告前案紀錄表在卷可
    憑），且前已因盜匪案件入獄執行而假釋出獄，現仍於假釋
    期間，竟不思奮發向上，再為本件強盜犯行，顯乏尊重他人
    權益及遵守法紀等觀念，應予非難，兼衡被告之素行、犯罪
    動機、目的、手段、犯後之態度等一切情狀，量有期徒刑6
    年6月，認事用法，均無違誤，量刑亦屬妥適，被告上訴意
    旨仍執原審抗辯之陳詞否認強盜，為無理由，自應予駁回。
據上論斷，應依刑事訴訟法第368條，判決如主文。
本案經檢察官謝英民到庭執行職務。
中　　華　　民　　國　　94　　年　 　9　　月　 　6　　日
　　　　　　　　　刑事第三庭審判長法　官  楊照男
　　　　　　　　　　　　　　      法　官  王詠寰
　　　　　　　 　 　　　　　　　　法　官  江振義
以上正本證明與原本無異。
如不服本判決，應於收受送達後十日內向本院提出上訴書狀，其
未敘述上訴之理由者並得於提起上訴後十日內向本院補提理由書
（均須按他造當事人之人數附繕本）。
                                  書記官   劉文美
中　　華　　民　　國　　94　　年　　9　　月　　7　  　日
附錄本案論罪科刑法條全文：
中華民國刑法第328條
意圖為自己或第3 人不法之所有，以強暴、脅迫、藥劑、催眠術
或他法，至使不能抗拒，而取他人之物或使其交付者，為強盜罪
，處五年以上有期徒刑。
以前項方法得財產上不法之利益或使第 3 人得之者，亦同。
犯強盜罪因而致人於死者，處死刑、無期徒刑或十年以上有期徒
刑；致重傷者，處無期徒刑或七年以上有期徒刑。
第 1 項及第 2 項之未遂犯罰之。
預備犯強盜罪者，處一年以下有期徒刑、拘役或三千元以下罰金
。
